【裁判字號】    98,訴,2440
【裁判日期】    980810
【裁判案由】    毒品危害防制條例
【裁判全文】
臺灣臺中地方法院刑事判決              98年度訴字第2440號
公  訴  人  臺灣臺中地方法院檢察署檢察官
被      告  甲○○
上列被告因違反毒品危害防制條例案件，經檢察官提起公訴（九
十八年度毒偵字第二四○七號），被告於準備程序中就被訴事實
為有罪之陳述，受命法官於聽取當事人之意見後，由本院合議庭
裁定由受命法官獨任以簡式審判程序判決如下：
    主    文
甲○○施用第一級毒品，累犯，處有期徒刑壹年肆月。
    犯罪事實
一、甲○○前因違反毒品危害防制條例之施用毒品案件，經本院
    以八十七年度毒聲字第六四八號裁定令入勒戒處所觀察、勒
    戒後，認無繼續施用毒品之傾向，由臺灣臺中地方法院檢察
    署檢察官以八十七年度偵字第一三○○一號處分書為不起訴
    處分確定；又因施用毒品案件，經本院以八十八年度毒聲字
    第七○八九號裁定令入勒戒處所觀察、勒戒後，認無繼續施
    用毒品之傾向，由臺灣臺中地方法院檢察署檢察官以八十八
    年度毒偵字第二○九四號處分書為不起訴處分確定；復因施
    用毒品案件，經本院以九十年度毒聲字第八一四號裁定令入
    戒治處所強制戒治，後經本院以九十年度毒聲字第四九六一
    號裁定停止戒治，所餘戒治期間付保護管束，復因其違反保
    護管束應遵守事項情節重大，經本院以九十年度毒聲字第六
    一六二號裁定撤銷保護管束令入戒治處所強制戒治，於民國
    九十二年三月二十二日強制戒治期滿執行完畢，徒刑部分經
    本院以九十年度訴字第四九二號判決處以應執行有期徒刑一
    年四月確定（施用第一級毒品部分有期徒刑一年，施用第二
    級毒品部分有期徒刑六月）。其又因違反槍砲彈藥刀械管制
    條例案件，經臺灣苗栗地方法院以八十九年度訴字第二五六
    號判決處以有期徒刑二年，罰金新臺幣九萬元，如易服勞役
    以銀元三百元折算一日，並由最高法院以九十年度台上字第
    七六五六號判決駁回上訴確定，該案有期徒刑部分並與前述
    毒品案件經臺灣高等法院臺中分院以九十一年度聲字第七三
    ○號裁定合併執行有期徒刑三年二月確定；其復因違反毒品
    危害防制條例案件，經本院以九十一年度易字第二六四號判
    決處以有期徒刑七月確定，又因違反毒品危害防制條例案件
    ，經本院以九十一年度訴字第二二七七號判決處以有期徒刑
    一年八月確定，再因偽造文書案件，經本院以九十二年度易
    字第一三七號判決處以有期徒刑六月，如易科罰金，以銀元
    三百元折算一日確定，此三案經本院以九十六年度聲減字第
    九四六號裁定減刑後合併應執行有期徒刑一年三月，再與前
    揭有期徒刑三年二月接續執行，於九十六年十一月三十日縮
    刑期滿執行完畢。甲○○前已於五年內再犯施用毒品案件，
    並經依法追訴處罰，詎猶不知悔改，竟基於施用第一級毒品
    海洛因及第二級毒品甲基安非他命之犯意，於九十八年五月
    十三日晚間九時許，在臺中縣豐原市○○路大湳加油站廁所
    內，將海洛因及甲基安非他命同時加入注射針筒摻水稀釋後
    ，以針筒注射之方式，同時施用海洛因及甲基安非他命一次
    。嗣因警方據報甲○○涉嫌施用毒品而向本院聲請核發搜索
    票獲准，並於同年月十四日晚間八時許，持本院核發搜索票
    至臺中縣后里鄉○○村○○路七巷十之一號甲○○住處執行
    搜索，當場發覺其左、右手臂上有注射針孔，警方因而懷疑
    甲○○涉嫌施用毒品將之帶回警局，經得甲○○同意採集尿
    液送驗，結果呈嗎啡及甲基安非他命陽性反應，始知上情。
二、案經臺中縣警察局大甲分局報請臺灣臺中地方法院檢察署檢
    察官偵查起訴。
    理    由
一、程序方面：
  (一)本案被告甲○○所犯係死刑、無期徒刑、最輕本刑為三年以
    上有期徒刑以外之罪，被告於行準備程序中就被訴事實為有
    罪之陳述，經法官告知簡式審判程序之旨，並聽取公訴人、
    被告之意見後，本院合議庭認為適宜由受命法官獨任進行簡
    式審判程序，而依刑事訴訟法第二百七十三條之一第一項規
    定，裁定改用簡式審判程序，是本案之證據調查，依刑事訴
    訟法第二百七十三條之二、同法第一百五十九條第二項之規
    定，不適用傳聞法則有關限制證據能力之相關規定。
  (二)本案被告所為不利於己之供述，並無出於強暴、脅迫、利誘
    、詐欺、疲勞訊問、違法羈押或其他不正之方法，亦非違反
    法定障礙事由經過期間不得訊問或告知義務之規定而為，依
    刑事訴訟法第一百五十六條第一項、第一百五十八條之二規
    定，應認其有證據能力。
  (三)本案認定犯罪事實所憑之非供述證據，均無違反法定程序而
    取得之情形，依刑事訴訟法第一百五十八條之四反面規定，
    自有證據能力。
二、上揭事實，業據被告於本院審理時坦承不諱，其尿液經送檢
    驗結果，亦呈嗎啡及甲基安非他命陽性反應，有尿液代號與
    真實姓名對照表、詮昕科技股份有限公司九十八年五月二十
    二日濫用藥物尿液檢驗報告各一紙附卷足佐，並有本院搜索
    票影本二張、臺中縣警察局大甲分局偵查隊搜索筆錄、臺灣
    高等法院被告前案紀錄表、臺灣臺中地方法院檢察署刑案資
    料查註紀錄表各一份，及照片四張在卷可憑，足見被告自白
    與事實相符，其於前次違反毒品危害防制條例之施用毒品案
    件執行完畢後，五年內再犯毒品危害防制條例第十條第一、
    二項之罪，事證明確，犯行洵堪認定，應依法論科。
三、按最高法院九十五年五月九日九十五年度第七次刑事庭會議
    決議要旨：「一施用第一、二級毒品為犯罪行為，毒品危害
    防制條例第十條定有處罰明文。故施用第一、二級毒品者，
    依前揭規定本應科以刑罰。惟基於刑事政策，對合於一定條
    件之施用者，則依同條例第二十條、第二十三條之規定，施
    以觀察、勒戒及強制戒治之保安處分。二、毒品危害防制
    條例於民國九十二年七月九日修正公布，自九十三年一月九
    日施行，其中第二十條、第二十三條將施用毒品之刑事處遇
    程序，區分為『初犯』及『五年內再犯』、『五年後再犯』
    。依其立法理由之說明：『初犯』，經觀察、勒戒或強制戒
    治後，應為不起訴處分或不付審理之裁定；經觀察、勒戒或
    強制戒治執行完畢釋放後，『五年內再犯』者，因其再犯率
    甚高，原實施之觀察、勒戒及強制戒治既已無法收其實效，
    爰依法追訴或裁定交付審理。至於經觀察、勒戒或強制戒治
    執行完畢釋放後，『五年後再犯』者，前所實施之觀察、勒
    戒或強制戒治已足以遮斷其施用毒品之毒癮，為期自新及協
    助其斷除毒癮，仍適用『初犯』規定，先經觀察、勒戒或強
    制戒治之程序。從而依修正後之規定，僅限於『初犯』及『
    五年後再犯』二種情形，始應先經觀察、勒戒或強制戒治程
    序。倘被告於五年內已再犯，經依法追訴處罰，縱其第三次
    （或第三次以上）再度施用毒品之時間，在初犯經觀察、勒
    戒或強制戒治執行完畢釋放五年以後，已不合於『五年後再
    犯』之規定，且因已於『五年內再犯』，顯見其再犯率甚高
    ，原實施觀察、勒戒或強制戒治，已無法收其實效，即應依
    該條例第十條處罰。」則被告本件再度施用毒品之時間（即
    九十八年五月十三日晚間九時許），雖在三犯經強制戒治執
    行完畢（即九十二年三月二十二日）五年以後，而不合於「
    五年後再犯」之規定，惟其於八十七至九十年間，已三次再
    犯施用毒品案，並經依法追訴處罰，業如前述，是被告前於
    五年內已再犯施用毒品案件，且經依法追訴處罰，依上開最
    高法院決議內容，認被告再犯率甚高，原實施觀察、勒戒或
    強制戒治，已無法收其實效，應依毒品危害防制條例第十條
    處罰。
四、核被告所為，係犯毒品危害防制條例第十條第一項施用第一
    級毒品罪及同條第二項施用第二級毒品罪。其施用前持有第
    一、二級毒品之低度行為，已各為施用第一、二級毒品之高
    度行為所吸收，均不另論罪。被告以一吸食行為（將海洛因
    及甲基安非他命同時加入注射針筒摻水稀釋後，以針筒注射
    而施用），同時施用海洛因及甲基安非他命，觸犯施用第一
    級毒品及施用第二級毒品罪名，為想像競合犯，應依刑法第
    五十五條規定，從重之施用第一級毒品罪處斷；起訴書認係
    數罪，惟無證據可資證明被告係分開施用，是起訴書之認定
    有所未洽。被告前因違反毒品危害防制條例案件，經本院以
    九十年度訴字第四九二號判決處以應執行有期徒刑一年四月
    確定（施用第一級毒品部分有期徒刑一年，施用第二級毒品
    部分有期徒刑六月）；又因違反槍砲彈藥刀械管制條例案件
    ，經臺灣苗栗地方法院以八十九年度訴字第二五六號判決處
    以有期徒刑二年，罰金新臺幣九萬元，如易服勞役以銀元三
    百元折算一日，並由最高法院以九十年度台上字第七六五六
    號判決駁回上訴確定，該案有期徒刑部分並與前述毒品案件
    經臺灣高等法院臺中分院以九十一年度聲字第七三○號裁定
    合併執行有期徒刑三年二月確定；其復因違反毒品危害防制
    條例案件，經本院以九十一年度易字第二六四號判決處以有
    期徒刑七月確定，又因違反毒品危害防制條例案件，經本院
    以九十一年度訴字第二二七七號判決處以有期徒刑一年八月
    確定，再因偽造文書案件，經本院以九十二年度易字第一三
    七號判決處以有期徒刑六月，如易科罰金，以銀元三百元折
    算一日確定，此三案經本院以九十六年度聲減字第九四六號
    裁定減刑後合併應執行有期徒刑一年三月，再與前揭有期徒
    刑三年二月接續執行，於九十六年十一月三十日縮刑期滿執
    行完畢，有臺灣高等法院被告前案紀錄表及臺灣臺中地方法
    院檢察署刑案資料查註紀錄表在卷可憑，被告前受有期徒刑
    執行完畢，五年內故意再犯本件有期徒刑以上之罪，為累犯
    ，應依刑法第四十七條第一項之規定加重其刑。又按刑法第
    六十二條所謂發覺，固非以有偵查犯罪權之機關或人員確知
    其人犯罪無誤為必要，而於對其發生嫌疑時，即得謂為已發
    覺；但此項對犯人之嫌疑，仍須有確切之根據得為合理之可
    疑者，始足當之，若單純主觀上之懷疑，要不得謂已發生嫌
    疑（最高法院七十二年台上字第六四一號判例意旨參照）；
    查警方前因據報被告涉嫌施用毒品而向本院聲請核發搜索票
    獲准，且於搜索時發覺被告左、右手臂上均有注射針孔，此
    有搜索票影本二張及照片二張在卷可憑，是警方已有確切之
    根據得為合理之懷疑被告施用毒品，並非單純主觀懷疑或臆
    測，揆諸前揭判例意旨，在被告向警方自承犯罪前，警方已
    發覺被告犯罪，實與自首之要件不符，被告辯稱有自首適用
    ，顯有誤會。爰審酌被告一再施用毒品，其前已於五年內再
    犯施用毒品案件，並經依法追訴處罰，猶再犯本案毒品危害
    防制條例第十條之罪，戕害自身健康，且其前有多次施用毒
    品前科，素行堪認不佳，暨其智識、犯罪之目的、動機、手
    段，及犯後坦承犯行，態度尚可等一切情狀，量處如主文所
    示之刑，以資懲儆。
據上論斷，應依刑事訴訟法第二百七十三條之一第一項、第二百
九十九條第一項前段，毒品危害防制條例第十條第一項、第二項
、第二十三條第二項，刑法第十一條前段、第四十七條第一項、
第五十五條，判決如主文。
中    華    民    國    98    年    8     月    10    日
                  刑事第十三庭  法  官  黃裕仁
以上正本證明與原本無異。
如不服本判決應於收受判決後十日內向本院提出上訴書狀，並應
敘述具體理由；其未敘述上訴理由者，應於上訴期間屆滿後二十
日內向本院補提理由書（均須按他造當事人之人數附繕本，切勿
逕送上級法院）。
                                書記官  何惠文
中    華    民    國    98    年    8     月    10    日
附錄論罪科刑法條
毒品危害防制條例第十條
施用第一級毒品者，處六月以上五年以下有期徒刑。
施用第二級毒品者，處三年以下有期徒刑。


司法院資訊處製作；財團法人民間司法改革基金會備份。
